最高法院刑事裁定　　　　　　　　　　　　　　　　九十三年度台抗字第二三五號
　　抗 告人 即
　　再審聲請人　甲○○
　　受 判決 人　乙○○
　　選任辯護人　林永頌律師
　　　　　　　　施穎弘律師
右抗告人因受判決人乙○○殺人案件，不服台灣高等法院中華民國九十三年二月二十
七日駁回聲請再審之裁定（九十三年度聲再字第六四號），提起抗告，本院裁定如左
：
    主  文
抗告駁回。
    理  由
本件原裁定援用抗告人即再審聲請人甲○○所提出之刑事聲請再審狀，以聲請意旨略
稱：受判決人乙○○於警詢時受刑求而為不實之自白，嗣於檢察官初訊時雖亦自白犯
罪，但最後仍請求檢察官「查明真相」。其後又具「陳述狀」向檢察官陳稱：因初次
偵訊時並無律師在場，受判決人深怕檢察官命警方帶其回警局調查，因而仍為不實之
自白，請檢察官查明其被迫承認犯罪之冤情等語。受判決人之辯護人亦代其向檢察官
提出「答辯暨調查證據聲請狀」陳稱：受判決人於警詢之自白係遭刑求所致，嗣於檢
察官初訊時，因擔心檢察官將其交由警方帶回警局刑求，故仍為不實之自白，請求調
閱辯護人接見受判決人之錄音帶、接見紀錄單及提訊受判決人，勘驗其傷勢，以查明
真相等語。檢察官依其聲請向台灣桃園看守所調閱受判決人之入所體格檢查表、照片
及談話紀錄，並於八十四年五月十五日第二次偵訊時調查受判決人被刑求之情形。原
確定判決雖已排除警詢筆錄之證據能力，但仍採用受判決人在檢察官初訊之自白，作
為論罪之依據。而受判決人在檢察官初訊之自白，係受先前警方刑求所導致心理強制
狀態之影響，仍非屬任意性之自白，應無證據能力。是依受判決人於檢察官初訊筆錄
中關於請求「查明真相」之陳述，及前揭陳述狀、答辯暨調查證據聲請狀等文書證據
，綜合最後事實審所審酌之相關證據，可確實證明受判決人於檢察官初訊之自白仍不
具有任意性，並無證據能力，足以動搖原判決之基礎而改為有利之判決。且上開證據
於原審判決當時已存在，但法院於審判時並未注意審酌，符合刑事訴訟法第四百二十
條第一項新證據「嶄新性」、「確實性」之要件，爰聲請准予再審云云。原裁定以：
按刑事訴訟法第四百二十條第一項第六款所謂發現確實之新證據，除該新證據須具有
確實足以動搖原確定判決，而對受判決人為更有利判決之「確實性」之外，尚須具備
該證據係在事實審法院於判決前已存在，因未經發現，不及調查斟酌，或審判時未經
注意，至其後始行發現之「嶄新性」特質，二者缺一不可。若未同時具備上述二種特
性，即非上開條款所稱之新證據，自不能據為聲請再審之原因。本件受判決人於檢察
官八十四年四月十五日初訊時雖陳稱：「請查明真相」云云，但其真意並不明白。且
其於該次偵訊時既已坦承犯行不諱，該偵訊筆錄亦交其閱覽，經確認無訛始命簽押，
衡情其所謂「請查明真相」之真意，應非請求檢察官查明其否認犯罪之情節，否則其
否認犯行即可，何須於自白犯罪後，又請求檢察官查明其無辜？是受判決人上開陳述
，能否憑以證明其於檢察官初訊之自白非出於任意性？尚非無疑，自不具有前揭新證
據之「確實性」要件。又受判決人及其選任辯護人雖分別向檢察官提出陳述狀及答辯
暨調查證據聲請狀，請求調查其於警詢時受刑求，暨其於檢察官初訊之自白仍非出於
任意性之情形。然查上開書狀於原確定判決事實審時已存在，而原審亦已就受判決人
所為刑求及偵查初訊自白非任意性之抗辯，詳加審酌，並於判決內說明其何以不足採
信之理由綦詳（參閱原確定判決理由欄一、第(一)項後段及第(八)項所敘），是上述書狀
資料亦不具備前述新證據「嶄新性」之特性。且檢察官於受判決人及其辯護人提出前
揭書狀為刑求之抗辯後，即開始對此加以調查，並於同年五月十五日訊問受判決人被
刑求之情形。可見本案偵辦過程之合法性，亦為檢察官調查之重點。而檢察官並無破
案績效之問題，應無以將受判決人送回警局調查，而脅迫其為不實自白之必要。聲請
人指受判決人於檢察官初訊時，因擔心檢察官將其交由警方帶回調查，故而延續警詢
時所為不實之自白云云，自屬無稽。因認聲請人所舉前揭證據資料，均核與前述新證
據之要件不符，其聲請再審為無理由，而予以駁回。抗告意旨略以：伊聲請再審所舉
之前述偵訊筆錄、陳述狀及答辯暨調查證據聲請狀等證據，可證明受判決人於檢察官
初訊之自白非出於任意性，並無證據能力，足以動搖原判決之基礎而改為有利之判決
；且上開證據於原審判決當時已存在，但法院於審判時並未注意審酌，應符合聲請再
審新證據所必須具備之「嶄新性」與「確實性」等要件。原裁定竟認不符合新證據之
要件，而駁回其聲請，自屬不當云云。惟查原裁定以抗告人聲請再審所舉之前述筆錄
及書狀資料，依形式上之觀察，認與刑事訴訟法第四百二十條第一項第六款所規定新
證據所必須具備之「嶄新性」與「確實性」之要件不合，並非顯然足以動搖原確定判
決之基礎，而更為有利於受判決人判決之確實新證據，因認其據以聲請再審，為無理
由，而予以駁回，經核於法尚無不合。抗告意旨所云，無非執其原聲請再審之理由，
暨其主觀上對於前述證據是否符合前揭新證據之要件，再事爭執，尚難據以認定原裁
定有何違法不當之情形，其抗告自難認為有理由，應予駁回。
據上論結，應依刑事訴訟法第四百十二條，裁定如主文。
中　　　華　　　民　　　國　　九十三　　年　　　五　　　月　　 十九 　　日
                              最高法院刑事第六庭
                                  審判長法官  吳　雄　銘
                                        法官  池　啟　明
                                        法官  石　木　欽
                                        法官  郭　毓　洲
                                        法官  蕭　仰　歸
      右正本證明與原本無異
                                              書  記  官
中　　　華　　　民　　　國　　九十三　　年　　　五　　　月　　二十四　　日
                                                                      Ｒ
